【裁判字號】    99,交訴,192
【裁判日期】    991203
【裁判案由】    肇事逃逸罪等
【裁判全文】
臺灣臺中地方法院刑事判決             99年度交訴字第192號
公  訴  人  臺灣臺中地方法院檢察署檢察官
被      告  陳孟君
上列被告因肇事逃逸等案件，經檢察官提起公訴（99年度偵字第
5285號），被告於本院準備程序進行中，就被訴事實為有罪之陳
述，經告知簡式審判程序之旨，並聽取當事人意見後，本院合議
庭裁定由受命法官獨任進行簡式審判程序，判決如下：
    主    文
陳孟君服用酒類，不能安全駕駛動力交通工具而駕駛，處拘役肆
拾日，如易科罰金，以新臺幣壹仟元折算壹日；又駕駛動力交通
工具肇事，致人傷而逃逸，處有期徒刑陸月，如易科罰金，以新
臺幣壹仟元折算壹日。
    犯罪事實及理由
一、犯罪事實：
  (一)陳孟君（本案起訴書雖將被告姓名、年齡、出生年月日及國
    民身分證統一編號等資料記載為「陳孟儀」，然查係陳孟君
    於警詢、偵查時偽以其姊陳孟儀之姓名、年齡、出生年月日
    及國民身分證統一編號等資料應訊，經本院於民國99年6月
    25 日行準備程序時查明屬實，嗣陳孟君所犯行使偽造私文
    書罪及陳孟儀所犯之頂替罪，均經本院以99年度中簡字第
    2898 號判決判處罪刑確定在案。是本案檢察官起訴之對象
    ，即為警詢、偵查時接受訊問「陳孟君」，依最高法院82年
    度台非字第406號、91年度台非字第68號判決意旨，本案被
    告之姓名、年齡、出生年月日及國民身分證統一編號等人別
    資料，應予以訂正或通知檢察官更正後，予以審判。起訴書
    所載之被告「陳孟儀」之姓名、年齡、出生年月日及國民身
    分證統一編號等，爰依檢察官聲請更正如上開當事人欄所載
    ，合先敘明）於99年2月11日上午5時起至5時10分許，在臺
    中市○○路其友人家中飲用啤酒1瓶後，已達不能安全駕駛
    動力交通工具程度，竟駕駛車牌號碼0687-SH號自小客車離
    去，沿臺中市○○區○○路2段由西往東行駛，於同日上午5
    時45分許，行經漢口路2段138號前，原應注意汽車行駛時，
    駕駛人應注意車前狀況，並隨時採取必要之安全措施，依當
    時晴天、有晨光線、路面乾燥、無缺陷、無障礙物、視距良
    好等情況，並無不能注意之情形，因不勝酒力，疏未注意及
    此，致所駕駛之前揭自小客車車頭，追撞同向行駛於前方由
    李麗珠騎乘之車牌號碼013-ELQ號之機車車尾，李麗珠受撞
    擊身體彈飛後落地，受有頭部外傷、雙上肢擦挫傷、尾砥骨
    處擦傷等傷害（陳孟君所涉過失傷害罪，已由李麗珠撤回告
    訴，經檢察官為不起訴處分）。詎陳孟君駕駛自小客車肇事
    ，致李麗珠受有前開傷害後，竟未停留現場協助救助李麗珠
    ，靜候警察前往處理，逕自駕駛前揭自小客車逃離現場。嗣
    因目睹肇事經過之機車騎士鄭鴻章，事後卻發現陳孟君駕駛
    之自小客車繼續前行至漢口路3段與忠明五街口等停紅燈，
    當時適有臺中市警察局第二分局巡邏車亦在該處等紅燈，鄭
    鴻章即向車上警員報告陳孟君肇事逃逸，並與警車尾隨追捕
    ，追至臺中市○○路670巷27號前查獲。於同日上午6時43分
    許，警員對陳孟君實施吐氣酒精濃度測試，測得其吐氣酒精
    濃度每公升達0.58毫克，計算回溯陳孟君不能安全駕駛動力
    交通工具時之酒精濃度為0.6736毫克（計算公式：0.0624×
    1.5＋0.58＝0.6736毫克）。
  (二)案經臺中市警察局第六分局報請臺灣臺中地方法院檢察署檢
    察官偵查起訴。
二、理由：
  (一)被告陳孟君所犯係死刑、無期徒刑、最輕本刑為3年以上有
    期徒刑以外之罪，被告於準備程序中就被訴事實為有罪之陳
    述，經告知簡式審判程序之旨，並聽取公訴人及被告之意見
    後，本院合議庭認為適宜而依刑事訴訟法第273條之1第1項
    規定，裁定由受命法官獨任進行簡式審判程序，且依同法第
    273條之2、第159條第2項之規定，不適用傳聞法則有關限制
    證據能力之相關規定，合先敘明。
  (二)論罪之證據名稱：
    1.被告陳孟君於警詢、偵訊及本院審理時之自白。
    2.告訴人李麗珠及目擊證人鄭鴻章於警詢時之指證。
    3.目擊者李文牽之道路交通事故談話紀錄表、被告酒精濃度
      檢測單、刑法第185之3查獲後測試、觀察職務報告、道路
      交通事故現場圖、道路交通事故調查報告(一)、(二)、職務報
      告書、臺中市警察局舉發違反道路交通管理事件通知單、
      臺中市○○○道路交通事故初步分析研判表、中國醫藥大
      學附設醫院診斷證明書等各1份及現場照片20張。
    4.互核前開證據，足認被告自白與事實相符，應堪採信，本
      案事證明確，被告犯行堪以認定，應依法論科。
  (三)論罪與量刑：
    1.核被告陳孟君所為，係犯刑法第185條之3之重大違背義務
      致交通危險罪及同法第185條之4之肇事遺棄罪。所犯2罪
      ，罪刑互異，行為不同，應予分論併罰。
    2.爰審酌被告前無犯罪科刑紀錄，素行良好，惟無視於政府
      多年來宣導之「酒後不開車、開車不喝酒」禁令，猶於酒
      後無法安全駕駛之情況下，貿然駕車肇事，致使告訴人李
      麗珠受有頭部外傷、雙上肢擦挫傷、尾砥骨處擦傷等不算
      輕微之傷害，且肇事後未在現場協助救助傷者，靜候警察
      前往處理，竟駕車逃逸，足見被告視其他用路人之生命、
      身體安全為無物，惡性非輕。惟衡之被告業與告訴人李麗
      珠達成和解，有和解書及撤回告訴狀在卷可憑，又依被告
      所呈診斷證明書所示，其長年罹有躁鬱症，須長期就診、
      接受精神科治療等一切情狀，就被告所犯上開2罪，分別
      量處如主文所示之刑，並各諭知易科罰金之折算標準。
    3.又查被告前無犯罪科刑情事，有卷附臺灣高等法院被告前
      案紀錄表1份可憑，惟被告於本案酒駕肇事逃逸，經警查
      獲後，係偽以其姊陳孟儀之名、身分資料應訊，嗣本院於
      99年6月25日行準備程序時，陳孟儀自陳為肇事被告，頂
      替應訊，然本院查核2人相貌顯有不同，並經公訴檢察官
      當庭聲請命陳孟儀按捺指紋以供核對，陳孟儀始坦認被告
      冒名應訊及自己頂替情事，嗣被告及陳孟儀2人分經檢察
      官聲請簡易判決處刑，而經本院於99年10月19日以99年度
      中簡字第2898號判決，判處被告有期徒刑3月，緩刑2年（
      陳孟儀頂替，處拘役50日，緩刑2年）。故以，本案判決
      前，被告已經受有其徒刑以上刑之宣告，本案即不合緩刑
      之條件（最高法院54年度台非字第148號判例、90年度台
      上字第1998號判決意旨參照），附此敘明。
三、應適用之法條：
    依刑事訴訟法第273條之1第1項、第299條第1項前段、第310
    條之2、第454條，刑法第185條之3、第185條之4、第50條、
    第41條第1項前段，判決如主文。
本案經檢察官鐘祖聲到庭執行職務。
中    華    民    國    99    年    12    月    3     日
                  刑事第五庭    法  官  王邁揚
以上正本證明與原本無異。
如不服本判決應於收受判決後10日內向本院提出上訴書狀，並應
敘述具體理由；其未敘述上訴理由者，應於上訴期間屆滿後20日
內向本院補提理由書（均須按他造當事人之人數附繕本）「切勿
逕送上級法院」。
                                書記官  林念慈
中    華    民    國    99    年    12    月    3     日
附錄論罪科刑法條
刑法第185條之3
服用毒品、麻醉藥品、酒類或其他相類之物，不能安全駕駛動力
交通工具而駕駛者，處 1 年以下有期徒刑、拘役或科或併科 15
萬元以下罰金。
刑法第185條之4
駕駛動力交通工具肇事，致人死傷而逃逸者，處 6 月以上 5 年
以下有期徒刑。

司法院資訊處製作；財團法人民間司法改革基金會備份。
